臺灣基隆地方法院交通事件裁定　　　　 96年度交聲字第370號
原處分機關　交通部公路總局臺北區監理所基隆監理站
異　議　人
即受處分人　甲○○
上列受處分人即異議人因違反道路交通管理處罰條例案件，對於
交通部公路總局臺北區監理所基隆監理站於中華民國96年8月2日
以基監字第裁42-RB0000000號違反道路交通管理事件裁決書所為
之裁決處分不服，聲明異議，本院裁定如下：
    主  文
異議駁回。
    理  由
一、原處分意旨略以：受處分人即異議人（下稱異議人）甲○○
    於民國（下同）96年5月1日下午17時30分許，駕駛其所有車
    牌號碼POB-372 號重型機車行經基隆市○○路○段麥金路口
    自強橋時，因闖紅燈，為基隆市警察局第四分局安樂分駐所
    員警發覺稽查取締，以異議人違反道路交通管理處罰條例第
    53條第1項之規定，掣單舉發。嗣異議人不服，於96年5月10
    日及96年6 月12日提出申訴，經原處分機關函請原舉發單位
    調查結果，仍認異議人有「闖紅燈」之違規之行為，原處分
    機關乃於96年8 月10日依道路交通管理處罰條例（下稱同條
    例）第53條第1 項之規定，裁處異議人罰鍰新臺幣（下同）
    1,800元，並依同條例第63條第1項第3款（原處分漏引「第1
    項第3款」）之規定記違規點數3點，於法並無不合等語。
二、異議意旨略以：伊於96年5月1日下午17時30分許從基隆市○
    ○路○ 段長庚醫院基隆分院側門，因尋機車停車位無著，沿
    路直行至麥金路、安樂路2 段路口，紅綠燈此時為紅燈，所
    以停止，遽見對面有空地可停機車，就直接過去把機車停妥
    往長庚醫院探視病母，正準備過馬路時，遭舉發員警胡瑞成
    攔住說伊闖紅燈，伊向警員說明原由，員警不聽其說明，執
    意說伊闖紅燈，伊不服，警員說不管服不服，紅單一定要簽
    收，否則將呼叫警網等語，伊心中覺此舉發員警野蠻及霸道
    特申訴此一事件云云。
三、按汽車駕駛人，行經有燈光號誌管制之交岔路口闖紅燈者，
    處新臺幣（下同）1,800元以上5,400元以下罰鍰，道路交通
    管理處罰條例第53條第1 項定有明文。又汽車駕駛人，違反
    道路交通管理處罰條例第53條規定情形者，記違規點數3 點
    ，同法第63條第1項第3款亦有規定。
四、經查：
    本件異議人異議人於異議狀中書明：「本人於96年5月1日下
    午17時30分由家中至長庚醫院探視住院的母親，從安樂路2
    段長庚側門尋找不到停機車位置，剛好一直沿路直行，碰上
    麥金路與安樂路2 段，紅綠燈此時剛好是紅燈，所以停止，
    突然看到對面有空地可停機車，就直接過去把機車停妥，要
    去長庚醫院探視母親..... 」。就上揭異議人置辯，足見異
    議人於96年5月1日下午17時30分由行經安樂路2 段及麥金路
    口時明知對面之燈光號管制之交叉路口所顯示之燈號係圓形
    紅燈，為停置其車牌號碼POB-372 號重型機車，而闖紅燈至
    其所稱之對面空地停車，是以異議人於異議狀中對其闖紅燈
    之行為，並不爭執；佐以原舉發機關96年5 月22日基警四分
    五字第0960404968號函覆原處分機關中第三點：「查POB-37
    2 號車96年6月1日17時30分，行駛於安樂路口二段往八堵方
    向，經安樂路二段麥金路口，未遵守該路口行車號誌，逕自
    闖越紅燈左轉，為本分局交通稽查人員發現欄停，依道路交
    通管理處罰條例第53條舉發並無違誤，本分局維持原議。」
    ，核與異議人上揭於異議狀所述之事實相符，且交通警察製
    單舉發違反道路交通管理處罰條例所列之違規事實，本質上
    為行政處分，係公務員基於職務上之權力，依法就特定之具
    體事件所為具公法上效果之單方行政行為，基於公務員為公
    法上行為具有公信力之原則，該行政行為當可被推定為真正
    ，其據以依法處分之事實認定亦為正確無誤，是若無證據足
    資證明執勤員警之舉發有誤或有捏造事實違法取締之情事，
    則執勤警員本其維護交通秩序、安全職責所為之舉發，自應
    受到到合法之推定；本院細譯原舉發機關96年5月1日基警交
    字第RB0000000號舉發通知單之違規事實欄中係載闖紅燈（
    往麥金路八堵方向左轉），且受處分人就該闖紅燈之事實要
    無爭執，更無提出其他相關足資證明執勤員警之舉發生有捏
    造之事實，故異議人於上列時、地闖紅燈之事實存在應受到
    合法之推定。另異議人於異議狀中辯陳：「但警察不聽我的
    說明，執意說我闖紅燈，我不服，他說不管服不服，紅單一
    定要簽收，否則他會呼叫警網，把我抓進警察局，如有不服
    就去申訴他，我心中覺此警察野蠻及霸道，申訴此一交通事
    件」云云。引上揭說明，交通違規事件舉發行為，本質係一
    具單方行政效果之公法行為，而法院係就該公法行為之適法
    性加以審查，設若當事人對行政機關執法過程之妥當性生有
    不服者，應循行政申訴管道以為救濟，核上揭異議人之陳述
    ，非關乎本件交通違規事件舉發之合法性，純係就該舉發員
    警之舉發過程之態度生有不服者，如是自非本院所得加以審
    酌，當透過相關之行政申訴程序加以救濟，方屬的論。
五、綜上所述，異議人駕駛上開車輛有違反上開條例之行為，經
    原處分機關依道路交通管理處罰條例第53第1項、第63條第
    1項第3款之規定，裁決處罰緩新臺幣1,800元並記違規點數3
    點，要無違誤，本件異議人之異議為無理由，自應將其異議
    駁回。
六、據上論斷，應依道路交通管理處罰條例第53條第1項、道路
    交通案件處理辦法第19條，裁定如主文。
中　　華　　民　　國　　96　　年　　10　　月　　30　　日
                  交通法庭法    官  齊  潔
以上正本證明與原本無異。
對於本件裁定如有不服，應於送達後5日內， 向本院提出抗告書
狀，敘述抗告之理由，抗告於臺灣高等法院。
中　　華　　民　　國　　96　　年　　10　　月　　30　　日
                          書 記 官  王月娥
